【裁判字號】    97,裁,3953
【裁判日期】    970814
【裁判案由】    地籍重測
【裁判全文】
最  高  行  政  法  院  裁  定
                                      97年度裁字第3953號
抗  告  人  甲○○
            乙○○
            丙○○
                          送達.
                          彰化.
上列抗告人等與相對人彰化縣政府間地籍重測事件，對於中華民
國96年11月22日臺中高等行政法院95年度訴字第371號裁定，提
起抗告，本院裁定如下︰
    主  文
抗告駁回。
抗告訴訟費用由抗告人負擔。
    理  由
一、按抗告法院認抗告為不合法或無理由者，應為駁回抗告之裁
    定。
二、抗告意旨略謂：(一)該宗地台灣彰化地方法院民68（訴）第45
    0號民事判決分割，暨臺灣高等法院台中分院68上字第1033
    號民事判決；69年1月23日中分彭民字第554號民事判決確定
    證明等有效，其判決採甲案圖位置為有效暨抗告人土地位置
    北方於交接點之東有效。則75年地籍從測已違反69年法院判
    決之優位原則。(二)相對人75年3月31日彰府地籍字第06465號
    公告處分之作成依據，重測前地政先前作業之957地號地籍
    調查表，表號3295為無效。(三)溪湖地政事務所95年4月6日溪
    湖鎮○○段396地號申鑑界，抗告人土地同段鄰地397-3地號
    之界址北西移1.87M，南西移1.11M（不含防火空間），誤差
    面積差約44㎡。經異議95年5月12日再改成北無誤，南西移
    0.37M（不含防火空間），誤差約面積5㎡之鑑界結果。原裁
    定應就其預留鑑界人訴訟及其重新分配土地所有權應有部分
    ，有違原判決數據，有無地政人為因素等，重新調查。(四)撤
    銷溪湖地政事務所96年4月24日溪地二字第0960001934號辦
    理更正原處分，並將該宗地多出之17㎡判歸抗告人所有。
    (五)原法院法官審理本案竟以程序問題行政處分不存在為理由
    ，違法裁定駁回抗告人之聲請，顯有執行職務偏頗之違誤，
    依行政訴訟法第20條準用民事訴訟法第33條第1項第2款規定
    ，請求廢棄原裁定，裁定參與法官迴避云云。
三、經查，原裁定係以：(一)抗告人不服相對人75年3月31日彰府
    地籍字第06465號公告處分，提起訴願。該地籍圖重測成果
    公告處分，業經相對人以95年12月28日府地測第0950252757
    號函復溪湖地政事務所同意撤銷原重測成果公告，並經溪湖
    地政事務所以96年3月2日溪地二字第0960001069號函通知抗
    告人在案。從而，本件抗告人不服之相對人75年3月31日彰
    府地籍字第06465號公告處分，業經相對人自行撤銷而不存
    在，相對人亦未重新辦理系爭土地地籍圖重測作業及重測有
    結果而公告，即原處分已因自行撤銷而不存在，訴願決定予
    以不受理，並無不合，抗告人訴請撤銷，顯非合法，應予駁
    回。(二)本件抗告人係請求確認台灣彰化地方法院民68（訴）
    第450號民事判決、高等法院台中分院68上字第1033號民事
    判決暨69年1月23日中分彭民字第554號民事判決確定證明為
    有效，該等判決及確定證明，並非行政處分或公法上法律關
    係，抗告人遽行提起本件確認之行政訴訟，自難認合法，亦
    應予駁回。(三)本件抗告人對相對人之地籍調查表（表號3295
    ），提起行政訴訟，求為確認該地籍調查表無效，經查本件
    抗告人尚未向相對人請求確認其無效未被允許，抗告人雖提
    出溪湖郵局第213號、第234號及第245號存證信函主張其業
    已請求確認該地籍調查表無效，然其內容均無提及請求相對
    人確認該地籍調查表為無效之情事，況該地籍調查表亦非相
    對人之行政處分，其遽行提起本件確認無效之訴訟，揆諸上
    揭規定，難認合法，應予駁回。(四)本件抗告人對溪湖地政事
    務所95年4月6日溪湖鎮○○段396地號鑑界結果，提起行政
    訴訟，求為確認該鑑界結果無效，經查抗告人並未向相對人
    請求確認其無效未被允許，且該鑑界係由彰化縣溪湖地政事
    務所所為，相對人並無該作為或處分，又抗告人雖曾以溪湖
    郵局第363號向彰化縣溪湖地政事務所要求釐清，亦無向相
    對人請求確認該鑑界結果無效之情事，從而抗告人提起此確
    認無效之訴訟，顯非合法，應予駁回。(五)有關撤銷溪湖地政
    事務所96年4月24日溪地二字第0960001934號辦理更正原處
    分，並將該宗地多出之17㎡判歸抗告人所有部分：查彰化縣
    溪湖地政事務所非抗告人所訴之相對人，而上開函係載明：
    「主旨：有關溪湖鎮○○段957地號等土地原判決分割成果
    有誤，辦理更正乙案，業已辦竣。說明：一、依據彰化縣政
    府96年4月3日府地測字第0960062251號函辦理。二、經查西
    寮段392、393、394、395、396、397（含397-1、397-2、39
    7-3），撤銷重測後，地號回復分為頂寮段957-6、956-5、9
    57-4、957-3、957-2、957地號，面積更正分為0.0063、0.0
    088、0.0045、0.0176、0.0442公頃。三、按前開函示意旨
    ，本案係參照行政法院44年度判字第40號判例及地籍測量實
    施規則第232條規定，辦理撤銷原重測成果有案，後續補辦
    地籍調查作業事項，另案通知辦理。」，可知該函係通知抗
    告人等原判決分割成果有誤，業已辦竣，尚不對外發生准駁
    法律上效果，難謂其屬行政處分，抗告人請求撤銷，並將該
    宗地多出之17㎡歸抗告人所有，難認合法，應予駁回。(六)至
    有關請相對人應給付抗告人精神補償新臺幣（下同）1,000
    萬元部分：查本件相對人75年3月31日彰府地籍字第06465號
    公告處分，業經相對人自行撤銷而不存在，即原重測成果業
    經撤銷登記，並回復原重測前標示記載，應再為補辦重測結
    果再補辦成果公告及標示變更登記，彰化縣溪湖地政事務所
    96年4月24日溪地二字第0960001934號函係函知土地所有權
    人撤銷重測情形及後續需補辦作業，現正持續補辦重測作業
    中，尚無重測成果，已如前述，抗告人以相對人75年重測未
    依法落實，地政測量不實，造成抗告人等權益及精神受損，
    而合併請求損害賠償1,000萬元，然未能證明其有該損失及
    計算損失之依據，況查行政訴訟法第7條之規定，固得於同
    一行政訴訟程序中，合併請求損害賠償，惟應以其所提之行
    政訴訟合法為前提，本件抗告人所提之撤銷訴訟，既不合法
    ，已如前述，抗告人合併請求損害賠償部分，即不合法，仍
    應併予駁回為由，駁回抗告人在原審之訴，本院核無不合。
    抗告意旨猶執前詞，指摘原裁定違誤，求予廢棄，為無理由
    ，應予駁回。
四、依行政訴訟法第104條、民事訴訟法第95條、第78條、第85
    條第1項前段，裁定如主文。
中    華    民    國    97    年    8     月    14    日
                    最高行政法院第二庭
                        審判長法官  高  啟  燦
                              法官  鄭  小  康
                              法官  黃  合  文
                              法官  廖  宏  明
                              法官  楊  惠  欽
以  上  正  本  證  明  與  原  本  無  異
中    華    民    國    97    年    8     月    15    日
                              書記官  邱  彰  德


司法院資訊處製作；財團法人民間司法改革基金會備份。
